【裁判字號】    98,抗,1897
【裁判日期】    981230
【裁判案由】    假扣押
【裁判全文】
臺灣高等法院民事裁定                  98年度抗字第1897號
    抗  告  人
    即債務  人  環中實業股份有限公司
    法定代理人  甲○○
    相  對  人
    即債權  人  彰晟營造工程股份有限公司
    法定代理人  乙○○
    代  理  人  馬惠美律師
                詹凱勝律師
上列當事人間聲請假扣押事件，抗告人對於中華民國98年7月7日
臺灣臺北地方法院98年度裁全字第4614號裁定提起抗告，本院裁
定如下：
    主      文
抗告駁回。
抗告訴訟費用由抗告人負擔。
    理      由
一、相對人於原法院聲請意旨略以：抗告人於96 年7月24日與內
    政部營建署簽訂二林鎮污水處理廠工程（第四標）工程契約
    ，嗣將其中之土建工程分包予相對人承攬施作，兩造並於96
    年8月28 日簽訂二林鎮污水處理廠工程（第四標）土建工程
    合約，約定工程總價為新台幣（下同）6,560 萬元（不含稅
    ），其後追加工程106萬2,346 元（不含稅），合計為6,666
    萬2,346元（不含稅），加計5％營業稅後為6,999萬5,463元
    。相對人依約施作，現系爭工程業已竣工並經業主內政部營
    建署完成初驗，詎工程進行中，抗告人就每期工程款多有遲
    延，完工迄今尚有197萬3,180元工程款未付；且依合約約定
    ，完工後抗告人應再給付保留款699萬9,546元；另因營建物
    價漲幅甚鉅，兩造於97年6月24 日訂立系爭工程之工程合約
    書補充條款，約定由抗告人分4期給付合計240萬元之物價調
    整款，總計相對人得依約請求抗告人給付之金額為1,137 萬
    2,726元（1,973,180＋6,999,546＋2,400,000= 11,372,726
    ）。屢經相對人催告，抗告人拒不給付，頃聞抗告人有財務
    困難、隱匿財產情事，惟恐抗告人向第三人內政部營建署領
    取工程款後即予處分或隱匿，致日後有不能強制執行之虞，
    願就1,137萬2,726元範圍內供擔保聲請假扣押等情。
    原裁定略以：相對人就其主張之請求及假扣押原因，已提出
    工程合約書影本等件，復陳明願供擔保以補釋明之不足，應
    予准許等語。
二、本件抗告意旨略以：相對人提出之工程合約書僅就請求之原
    因為必要之釋明，惟其未就假扣押之原因為釋明，難謂已盡
    聲請假扣押釋明之責，不得以其願供擔保而補釋明之不足。
    況抗告人業務蒸蒸日上，與業主簽訂多項合約，總計金額高
    達2 億餘元，並無任何浪費財產、增加負擔或就財產為不利
    益之處分，將成為無資力，或是將移往遠方或逃匿等情形，
    本件假扣押裁定於法不合，應予廢棄等語。
三、按假扣押制度乃為保全債權人將來之強制執行，並得命其供
    擔保以兼顧債務人權益之保障，所設暫時而迅速之簡易執行
    程序，是民事訴訟法第523條第1項所稱「有日後不能強制執
    行或甚難執行之虞」之「假扣押之原因」者，不以債務人浪
    費財產、增加負擔或將其財產為不利益之處分，致達於無資
    力之狀態，或債務人移住遠方、逃匿無蹤或隱匿財產等積極
    作為之情形為限，祇須合於該條項「有日後不能強制執行或
    甚難執行之虞」之條件，即足當之。
四、相對人主張：其對抗告人有估驗完成之工程款、保留款及物
    價調整款等債權之事實，業據提出系爭工程合約書、補充條
    款、催告函、律師函、請款明細表等件為憑（原法院卷第7-
    26頁），抗告人並未爭執上開文件之真正，堪認相對人已就
    本件假扣押請求之原因予以釋明。
五、相對人另主張：抗告人多次拒絕給付相對人之款項，金額高
    達1,137萬2,726元，抗告人另亦積欠下包商晟誠水電工程有
    限公司（下稱晟誠公司）、明霓工程有限公司（下稱明霓公
    司）工程款；抗告人簽訂之工程契約，或僅為分期給付款項
    ，不足清償相對人之債權，或係支付下包商之工程款債務並
    需預付不合理之高額訂金，或未獲利前需支付成本費用等負
    債行為，可見本件有假扣押之原因，業據提出相對人歷次向
    抗告人請款遭退回作廢之統一發票、第三人晟誠公司、明霓
    公司出具未獲抗告人付款之證明文件等件為憑（本院卷第39
    -51 頁）；為抗告人所否認，並提出其與他人簽訂之工程合
    約書等件（本院卷第10 -22頁）。經查：
  (一)相對人自97年7、8月起至98年1、2月止，依約交付統一發票
    向抗告人請款，均未獲抗告人付款，已據相對人提出遭退回
    作廢之統一發票為憑（本院卷第39-47 頁）。抗告人尚積欠
    系爭工程之另一下包商晟城公司系爭工程款約190 萬元，於
    98年9、10月間亦積欠另一下包商明霓公司工程款78萬1,136
    元（283,500+447,236+ 50,400=781,136 ）等情，業經相對
    人提出晟城公司負責人徐順欽出具之證明書、明霓公司遭退
    回之發票3紙可稽（本院卷第49-51頁）。可見抗告人自97年
    7、8月間起，非惟積欠相對人之工程款，甚至連其他下包商
    小額之190 萬元、78萬餘元工程款亦未付，此與抗告人實收
    資本額4,000 萬元之商工登記資料（本院卷第52頁）顯有差
    異，堪認抗告人確有無資力之情況。
  (二)抗告人雖提出其與第三人彰化縣政府、維陞工程有限公司（
    下稱維陞公司）、連江縣自來水廠、桃園縣政府簽訂之工程
    契約書（本院卷第10-22 頁），要僅說明抗告人與他人間有
    工程承攬之債權契約，甚且依抗告人與維陞公司間98年7 月
    6日工程合約書約定（本院卷第15頁），抗告人需給付1,080
    萬元予維陞公司作為訂金即須支付款項，可見其所云上情是
    否因而有實際營收，增益資力，尚無從得知。
  (三)依上所陳，相對人就其工程款請求有日後不能強制執行之虞
    。本件相對人已就其假扣押請求及原因予以釋明，則其所為
    假扣押之聲請，應予准許，原裁定因而酌定擔保金額准許之
    ，核無不合，抗告人仍執陳詞，指摘原裁定不當，為無理由
    ，應予駁回。
六、據上論結：本件抗告為無理由，依民事訴訟法495 條之1第1
    項、第449條第1項、第95條、第78條，裁定如主文。
中    華    民    國    98    年    12    月    30    日
                    民事第一庭
                        審判長法  官  張耀彩
                              法  官  盧彥如
                              法  官  林金吾
正本係照原本作成。
本裁定除以適用法規顯有錯誤為理由外，不得再抗告。如提起再
抗告，應於收受後10日內委任律師為代理人向本院提出再抗告狀
。並繳納再抗告費新台幣１千元。
中    華    民    國    98    年    12    月    30    日
                              書記官  張淑芳

司法院資訊處製作；財團法人民間司法改革基金會備份。
